最　高　行　政　法　院　判　決　　　　　　　　　九十三年度判字第一二九六號
　　上　訴　人　乙○○
　　訴訟代理人　李安凱
　　被 上訴 人　臺北市立平等國民小學
　　代　表　人　甲○○
　　訴訟代理人　李進成律師
右當事人間因有關教育事務事件，上訴人對於中華民國九十二年六月十一日臺北高等
行政法院九十一年度訴更一字第三五號判決，提起上訴，本院判決如左：
　　主  文
上訴駁回。
上訴審訴訟費用由上訴人負擔。
　　理  由
一、上訴人原經臺北市政府教育局派充臺北市北投區石牌國民小學教師，民國八十六
    年八月一日因減班原因調派至被上訴人學校任教，嗣被上訴人以上訴人班級經營
    及教學缺失事項等為由，於八十六年十二月二十日以北市平國人字第六三六三號
    函，通知上訴人經被上訴人教師評審委員會（下稱被上訴人教評會）會議審議，
    對上訴人作成停聘決議。經臺北市政府教育局備查後，被上訴人乃通知上訴人自
    八十六年十二月二十七日起至八十七年七月三十一日止停聘。又被上訴人教評會
    於八十七年五月十八日另行會議審議，對上訴人作成自八十七年八月一日起不續
    聘之決定，被上訴人旋通知上訴人不續聘。上訴人不服，遂提起本件訴訟。
二、上訴人於原審起訴主張略以：依行為時教育人員任用條例第三十九條、國民教育
    法第十一條規定及派任令可證，上訴人為派任無任期制且具公務員身分之教師，
    若因教師法、教育人員任用條例、國民教育法之修訂，認定上訴人為被上訴人依
    教師法聘任之教師，基於法律不溯既往及信賴保護原則，與被上訴人間公法之派
    任關係仍繼續存在，被上訴人停聘、不續聘措施，僅達教評會之決議階段，未獲
    主管教育機關之核准，故不生效力。次查，被上訴人校長與上訴人宿有糾葛，是
    校長不顧上訴人已康復之事實，欲除去上訴人，然被上訴人未獲合格醫師證明上
    訴人有痼疾不能任事，與教師法第十四條第一項第七款要件不合，是校長及教評
    會反改以第八款之理由決議停聘，縱認上訴人確為身心障礙者，依同條第三項規
    定應將上訴人資遣或退休，被上訴人未依法定契約內容，是被上訴人停聘上訴人
    不生暫時停止行政契約效力；至於不續聘上訴人之決議，其無理由且未遵守施行
    細則規定，遲至一年半方呈報教育局且被上訴人未暫時聘任上訴人至教育局核准
    時，被上訴人顯然違反誠信原則。又被上訴人有多種方式例如調動職務，兼行政
    不帶班，轉科任等可選擇，然被上訴人卻以未具合格教師資格者接替上訴人任教
    ，其手段與所欲達成之教育目的不相當，故被上訴人措施違反比例原則。另身心
    障礙者保護法第四條及精神衛生法第三十六條為民法第七十一條強制禁止規定，
    被上訴人教評會停聘決議明顯違反上開強制禁止規定，依行政程序法第一百四十
    九條規定，當然無效。且陳清龍雖為上訴人之父，然非本件之法定代理人，被上
    訴人終止行政契約之程序，未將不續聘通知合法送達與上訴人，自不生終止行政
    契約效力。爰訴請確認被上訴人停聘通知書不生暫時停止行政契約效力；被上訴
    人不續聘通知書無終止行政契約效力；上訴人與被上訴人間公法聘任關係自民國
    八十六年十二月二十六日起繼續存在至九十一年十一月二十五日止等語。
三、被上訴人則略以：上訴人縱屬公費生亦無法取得與一般公務人員相同之任用資格
    ，蓋上訴人未經公務員考試及格且未經考試院派任，自非屬公務員任用法之公務
    員，而教育人員任用條例七十四年五月一日施行前，乃適用臺灣省公立學校教師
    及職員遴用辦法，臺北市、高雄市亦均適用相同之遴用辦法，可知遴用非一般公
    務人員之派任，況派任係教育人員任用條例修正前之用語，教育人員任用條例七
    十四年五月一日公布後，該遴用辦法亦廢止，全部一體適用教育人員任用條例。
    俟教師法於八十四年八月九日公布後，教育人員任用條例亦於八十六年三月十九
    日修正全部採用聘任，而教育人員任用條例及教師法既經修正，自應程序從新，
    不論其第一次分發派任用語精確否，不過是完成師資培育之程序，不等同於公務
    員考試及格之派任，且上訴人於八十六年八月一日起依教師法第十五條規定遷調
    入平等國小，依法已為學校編制內並按月支給待遇之專任教師，依教師法第三條
    規定，兩造成立私法上聘約關係，其權利、義務及聘任自應受教師法之規範與約
    束；其解聘、停聘、不續聘，亦因教師法第十四條規定，及八十七年七月一日教
    職員成績考核辦法為配合教師法規定，廢止原第四條第一、二、三、四款，一律
    授權由教評會多數決並經教育行政主管機關核准而為決定，教師自應一體適用，
    其決議程序如合法，即已符合法律規定，至於就教學不力實質上之認定，教師法
    授權教評會有判斷餘地。又上訴人不僅精神病之舊疾嚴重且有復發跡象，教學不
    力不能勝任工作之事跡更難一一列舉，上訴人之精神病狀亦呈現於其答辯書上，
    其精神主治醫師亦表示上訴人向學生說不乖要把學生殺掉，學校一定要趕快處理
    並請其就醫，請判決駁回上訴人之訴等語，資為抗辯。
四、原審斟酌全辯論意旨及調查證據之結果，略以：上訴人自八十六年八月一日起在
    被上訴人學校擔任教師，嗣經被上訴人教評會決議，以上訴人教學不力有具體事
    由，自八十六年十二月二十七日起停聘至八十七年七月三十一日止，嗣又決議自
    八十七年八月一日起不續聘之事實，有被上訴人提出之上訴人教學不力案處理過
    程表、家長意見彙總表、教評會會議紀錄表及個案輔導紀錄可稽，上開文書詳細
    記載上訴人教學不力之具體事由及被上訴人處理之過程，顯見被上訴人教評會所
    為停聘及不續聘之決議，並非無據。又上開決議均經被上訴人呈報教育部准予備
    查之事實，為兩造所不爭執，並有被上訴人北市平國人字第六三五五號、六三八
    四號、六七二四號函、臺北市政府教育局北市教人字第八六二八三○八九○○號
    函、臺北市政府教育局北市教人第八九二○三五七三○○號函可稽，堪信為真實
    。次按教師法第十四條第一項就教師解聘、停聘、不續聘，共列舉八款事由，而
    教師法第十四條第二、三項就同條第一項所列各款解聘、停聘、不續聘事由分別
    定其應適用之程序。被上訴人係依教師法第十四條第一項第八款之規定，以上訴
    人教學不力不能勝任工作，有具體事實為由，對上訴人為停聘及不續聘，有上開
    被上訴人及臺北市政府教育局函可稽，依同條第二項規定，僅須經教師評審委員
    會委員三分之二以上出席及出席委員半數以上之決議，無庸報請主管行政機關核
    准，雖教師法施行細則第十六條第二款、第三款就教師法第十四條所稱之停聘、
    不續聘所為定義，均規定報請主管教育行政機關核准，惟教師法施行細則係教育
    部依教師法第三十八條授權制定，依中央法規標準法第三條規定，該教師法施行
    細則為教師法之子法，在適用及解釋施行細則時自應依循母法，不得超出母法所
    規定之範圍，是教師法施行細則第十六條第二款、第三款之規定僅係教育部在教
    師法授權範圍內，為執行教師法所為之補充命令，教師法第十四條第三項既明文
    將同條第一項第八款之事由排除於須經主管機關核准之範圍外，如謂施行細則可
    逕行將教師法明文排除之事項而予以回復，無異使教師法之規定形同具文而與法
    源位階理論有所扞挌，故教師法施行細則第十六條第二款、第三款之解釋及適用
    ，自應依循其母法即教師法第十四條第三項之文義，而將教師法第十四條第一項
    第八款排除，是本件被上訴人對於上訴人之停聘及不續聘，僅報請主管機關准予
    備查，而未經核准，於法並無違誤。另被上訴人並非以上訴人身心障礙為理由，
    不予續聘，上訴人主張被上訴人單獨以身心障礙為理由不予續聘，違反強制禁止
    規定云云，亦非可採。至於被上訴人送達不續聘通知之收受者係陳清龍，而陳清
    龍則為上訴人之父，為上訴人所是認，不續聘通知由上訴人之家屬代為收受，自
    應認其已合法送達與上訴人。又公立國民小學教師之聘任，性質上係屬公法上之
    契約，而非一般公務員，上訴人主張其具備公務人員資格，為無任期限制之派任
    國小教師，被上訴人不得為停聘及不續聘云云，亦屬無據。從而，上訴人之主張
    ，為不可採。上訴人訴請確認其與被上訴人間之聘任關係自八十六年十二月二十
    六日起繼續存在至九十一年十一月二十五日止，為無理由，因而駁回上訴人之訴
    。
五、本院經核原判決於法並無違誤。上訴意旨仍執前詞並主張略以臺北市政府教育局
    設有不適任教師評議委員會，負責審議不適任教師停聘、解聘、不續聘之審查，
    原審法院未傳訊臺北市政府教育局，忽略教師法第十四條所設審查制度，且對上
    訴人不須暫聘至核准，其他教師教學不力則須暫聘至核准，原判決顯違反行政程
    序法第六條及經驗法則。被上訴人無理由終止行政契約，且被上訴人不續聘無審
    查，另因欠缺教師法第十四條第一項第七款要件，改以同條項第八款事由，明顯
    違反誠信原則，更故意違背被上訴人之陳述，忽略證據，原判決不依證據法則，
    判決當然違法。信封上登載之收文者為陳清龍，若如原判決認為送達合法，則罰
    單、欠稅等之信封，皆無庸登載正確被處分人姓名，此與一般生活經驗、法律規
    範顯然不符，其判決違背法令。原判決未審酌上訴人所主張當時有效之「教育人
    員任用條例」、「國民教育法」、「教師法」及相關效力優先關係，僅就其誤解
    之教師法規定裁判，有違法理。況且被上訴人單方為停聘及不續聘行為，卻未踐
    行教師法及其施行細則規定之正當法律程序，而教師法及其施行細則為契約法定
    內容，應踐行之正當法律程序乃依契約而來，依行政程序法第一百四十九條規定
    及民法第一百五十四條規定，被上訴人未預先聲明不受須報請教育局核准之拘束
    ，當然須受施行細則載入契約之拘束，原判決亦違背行政契約規定，適用法規顯
    有錯誤，又原判決未審酌亦未論及行政程序法第一百四十六條第三項及第一百四
    十七條第三項規定，且違背民法第九十九條第一項規定，與現行教師法第十四條
    之二第二項亦有扞格，置上訴人信賴利益不顧，其判決顯然違法。原判決對於被
    上訴人停聘理由並未實體審查，且未載理由，更謂僅須教評會通過即可，其判決
    違背法令，爰請廢棄原判決，並確認上訴人與被上訴人間公法聘任關係自八十六
    年十二月二十六日起繼續存在至九十一年十一月二十五日止等語。然查教師法第
    十四條第三項既將教師法第十四條第一項第八款排除，則有第八款事由自無庸報
    請主管機關核准，是本件被上訴人對於上訴人之停聘及不續聘，僅報請主管機關
    准予備查，於法並無違誤。上訴人主張有教師法第十四條第一項第八款事由時，
    與同條項第一款至第七款事由一樣仍須經主管機關核准，容有誤會。況查原判決
    已就本件爭點即上訴人主張被上訴人單獨以身心障礙為理由不予續聘上訴人，違
    反強制禁止規定；被上訴人不續聘上訴人之通知送達不合法；上訴人具備公務人
    員資格，為無任期限制之派任國小教師，被上訴人不得為停聘、不續聘各節，為
    不可採等情，明確詳述其得心證之理由，有如前述。並與前開行為時教師法、同
    法施行細則等法令規定要無不合，亦無違經驗法則及證據法則，尚無判決不適用
    法規或適用不當之違法；亦難謂有判決理由矛盾之違法。至於上訴人其餘訴稱各
    節，乃上訴人以其對法律上見解之歧異，就原審取捨證據、認定事實之職權行使
    ，指摘其為不當，均無可採。綜上所述，上訴意旨指摘原判決違誤，求予廢棄，
    難認有理由，應予駁回。
據上論結，本件上訴為無理由，爰依行政訴訟法第二百五十五條第一項、第九十八條
第三項前段，判決如主文。
中　　華　　民　　國　　九十三　　　年　　　十　　　　月　　　十四　　　日
                    最 高 行 政 法 院  第 四 庭
                                審 判 長 法  官　　　徐　樹　海
                                         法  官      鄭  淑  貞
                                         法  官　　　高　啟　燦
                                         法  官　　　吳　錦　龍
                                         法  官　　　林　茂　權
右  正  本  證  明  與  原  本  無  異
　　　　　　　　　　　　　　　　　　　　 法院書記官　王  褔  瀛
中　　華　　民　　國　　九十三　　　年　　　十　　　　月　　　十四　　　日
